【裁判字號】    88,簡抗,24
【裁判日期】    890703
【裁判案由】    清償債務
【裁判全文】
臺灣臺北地方法院民事裁定  八十八年簡抗字第二十四號
    抗  告  人  甲○○
    即  上訴人
    送達代收人  莊崇意  住台中.
    相  對  人  美商花旗銀行股份有限公司台北分公司
    即被上訴人          設台北市○○○路○段五二號
    法定代理人  華格睿  住同右.
右抗告人因與美商花旗銀行股份有限公司台北分公司間請求清償債務事件，抗告人對
於中華民國八十八年七月二日本院台北簡易庭八十八年度北簡字第三四六０號民事裁
定提起抗告，本院裁定如左：
    主      文
原裁定廢棄。
    理      由
一、本件抗告意旨略以：抗告人於民國（下同）八十八年七月一日由鄰居得知有郵件
    寄交繼中派出所後即往領取，而收受貴院台北簡易庭八十八年六月二十一日裁定
    命於收受送達後五日內補繳裁判費之裁定，隨即於八十八年七月二日以雙掛號郵
    件內附匯票繳納裁判費，經貴院台北簡易庭（下稱台北簡易庭）於八十八年七月
    三日收受，詎竟於八十八年七月九日接獲台北簡易庭八十八年七月二日以抗告人
    未於限期內補繳裁判費為由而駁回上訴之裁定，甚感驚訝。蓋抗告人確實在八十
    八年七月一日始收受補繳裁判費之裁定書，而原裁定或以寄存繼中派出所之日起
    算，然因工商社會難免偶然外出工作，送達人員並未重新遞送或先試行以一般掛
    號郵件招領方式以明信片通知領取，甚或根本未曾送達而逕在信封加蓋「不在」
    ，且未黏貼告知即逕送交派出所，應不符合所謂「不能依民事訴訟法第一百三十
    六條、第一百三十七條送達之程度」。另裁定須送達後始生效力，而抗告人於八
    十八年七月三日補繳裁判費，於八十八年七月九日方收受台北地院駁回上訴之裁
    定，應屬在法院裁定駁回前業已補正，而合於上訴程序，故請求廢棄原裁定等語
    ，並提出八十八年七月二日郵政國內匯款執據、八十八年七月二日掛號函件執據
    台北地院八十八年七月三日收件回執各一件為證。
二、按民事訴訟法第一百三十八條寄存送達規定：「送達不能依前二條規定（第一百
    三十六條送達住居所、事務所、營業所等送達處所，第一百三十七條補充送達）
    為之者，得將文書寄存送達地之自治或警察機關，並作送達通知書，黏貼於應受
    送達人住、居所、事務所或營業所門首，以為送達。」經查，由本院送達民事補
    費裁定正本回執之記載以觀，該份裁定確係於八十八年六月二十五日以寄存送達
    之方式寄存於台中市繼中派出所。又本院函查台中市警察局第一分局，查明該局
    繼中派出所於八十八年六月二十五日收受八十八年度北簡字第三四六０號民事裁
    定後，有無製作送達證書記明寄存文書之處所，黏貼於應受送達人甲○○住居所
    門首一事，該分局函覆謂「本分局繼中所於八十八年六月二十五日送達該裁定書
    ，受送達人甲○○未住該址，所以未將送達證書貼於門首」，再依隨函所附之承
    辦員警報告，上載「當日職將該文書送達至其戶籍地，適逢甲○○之妹李滿足在
    家，她向職表示該址只有她在居住，其兄甲○○並未居住該址，職想該法院文書
    由其妹代收也可，其妹稱她無法代收，因該地址一樓出租他人，不便張貼文書照
    相，故未做該程序」等語，足見該次送達即使符合民事訴訟法第一百三十八條規
    定而有寄存送達之原因，仍因未將送達通知書黏貼於應受送達人住所門首而與寄
    存送達之程序不合，更遑論若未具備寄存送達之原因而以寄存送達之方式而為之
    ，從而，該裁定正本既未合法送達，自不生抗告人未於期限內繳納裁判費之問題
    。綜上，抗告人主張其因未受合法送達之故，致未能於原補費裁定所定期限內補
    繳上訴裁判費，而指摘原裁定不當求予廢棄，洵屬正當，爰依法廢棄發回原審法
    院更為裁定。
三、依民事訴訟法第四百三十六條之一第三項、第四百九十二條第二項、第九十五條
    ，裁定如主文。
中      華      民      國    八十九    年      七      月      三      日
                               民事第民三庭審判長法  官  陳邦豪
                                                 法  官  張明輝
                                                 法  官  李維心
右為正本係照原本作成
如對本裁定抗告須於裁定送達後十日內向本院提出抗告狀
中      華      民      國    八十九    年      七      月      七       日
                                                書記官  林梅珍


司法院資訊處製作；財團法人民間司法改革基金會備份。
